【裁判字號】    98,審簡上,116
【裁判日期】    980731
【裁判案由】    詐欺
【裁判全文】
臺灣士林地方法院刑事判決           98年度審簡上字第116號
上  訴  人
即  被  告  乙○○
選任辯護人 王安明律師
上列上訴人即被告因詐欺案件，不服本院中華民國98年3 月17日
98年度士簡字第246 號第一審刑事簡易判決（起訴案號：臺灣士
林地方法院檢察署98年度偵字第824 號），提起上訴，本院管轄
之第二審合議庭判決如下：
    主  文
原判決撤銷。
乙○○幫助意圖為自己不法之所有，以詐術使人將本人之物交付
，處拘役伍拾日，如易科罰金，以新臺幣壹仟元折算壹日。緩刑
貳年。
    事  實
一、乙○○於民國97年9 月16日入伍，為現役軍人。其明知詐騙
    集團等不法份子經常利用他人存款帳戶、提款卡、密碼轉帳
    等方式，獲取不法利益並逃避執法人員之追查，且依其社會
    經驗，應有相當之智識程度可預見其提供帳戶之存摺、金融
    卡、密碼供他人使用，將幫助他人實施詐欺取財之犯行，仍
    不違反其本意，竟因缺錢花用而基於幫助詐欺取財之犯意，
    於97年5 月初某日時許，在臺北縣鶯歌鎮火車站附近，以新
    臺幣（下同）1 萬元之代價，將其所申設之彰化銀行斗南分
    行帳號00000000000000號帳戶（下稱彰銀帳戶）之存簿、提
    款卡及密碼交予真實姓名年籍不詳之成年男子，該男子隨後
    將上開帳戶交其所屬之犯罪集團成員使用。該男子所屬詐騙
    集團成員乃於97年5 月7 日19時54分許，自稱係東森購物電
    視頻道人員，撥打電話予臺中縣大雅鄉○○○路22號之甲○
    ○，佯稱甲○○購買商品之刷卡金額紀錄錯誤，需前往操作
    自動櫃員機銷帳，致甲○○陷於錯誤，而依該詐欺集團成員
    指示，於同日晚上某時許，轉帳匯款10萬元至乙○○上開帳
    戶，甲○○察覺有異，乃報警而查獲上情。
二、案經桃園縣政府警察局龍潭分局報請臺灣桃園地方法院檢察
    署呈請臺灣高等法院檢察署檢察長令轉臺灣士林地方法院檢
    察署檢察官偵查起訴。
    理  由
一、上揭犯罪事實，業據被告乙○○於本院第二審合議庭審理時
    坦承不諱，核與被害人甲○○警詢之指述相符，復有彰化銀
    行斗南分行97年5 月14日彰斗南字第A0970105號函檢送被告
    之開戶申請書影本、交易明細查詢資料及財團法人金融聯合
    徵信中心等資料附卷可稽，足證被告在上開彰銀帳戶與被害
    人甲○○確有匯款之事實。綜上，堪認被告之自白與事實相
    符，應予採信。本案事證明確，被告犯行洵堪認定，應予依
    法論科。
二、核被告所為，係犯刑法第30條第1 項前段、第339 條第1 項
    之幫助詐欺取財罪。被告對詐欺正犯提供帳戶資以助力，但
    並未參與詐欺犯罪行為之實行，應屬幫助他人實行犯罪行為
    ，為幫助犯，應依刑法第30條第2 項規定減輕其刑。原審認
    定被告幫助詐欺取財之犯罪事實及證據明確，因而判處被告
    有期徒刑3 月，並諭知易科罰金之折算標準，固非無見。然
    查：原審判決時未及審酌被告與被害人業已達成和解，且被
    告已依約部分賠償被害人之損害，據以對被告論罪科刑，自
    有未洽，被告上訴意旨就此部分指摘原判決不當，為有理由
    ，自應由本院予以撤銷改判。爰審酌被告提供帳戶幫助他人
    犯罪，致使真正犯罪者難以被查獲，助長詐欺犯罪風氣猖獗
    ，破壞社會治安及金融秩序甚鉅，致被害人遭受財產損失，
    犯行自非可取，惟被告僅提供帳戶，尚未直接參與詐欺取財
    犯行，且非實際實施詐欺取財之人，情節顯較輕微，並參酌
    被告犯後於警偵訊及本院審理時均坦承犯行，並已約賠償被
    害人部分損害，認其本性非惡，且被害人亦表示願意原諒被
    告，暨本件犯罪所生之損害尚非重大，並念及被告目前為正
    職之現役軍官，已有穩定之工作等一切情狀，爰量處如主文
    第2 項所示之刑，並諭知易科罰金之折算標準，以示警儆。
    又被告前未曾因故意犯罪而受有期徒刑以上刑之宣告，有臺
    灣高等法院被告前案紀錄表在卷可按，素行良好，因生活困
    頓，一時失慮而誤罹刑章，經此偵審教訓已深，當知警惕，
    而無再犯之虞，本院認所宣告之刑以暫執行為當，爰併予宣
    告緩刑2 年，以觀後效，用啟自新。
三、據上論斷，應依刑事訴訟法第455 條之1 第1 項、第3 項、
    第369 條第1 項前段、第364 條、第299 條第1 項前段，刑
    法第339 條第1 項、第30條第1 項前段、第2 項、第41條第
    1 項前段，第74條第1 項第1 款，刑法施行法第1 條之1 ，
    判決如主文。
四、本案經檢察官游儒倡到庭執行職務。
中    華    民    國    98    年    7    月    31     日
                  刑事第一庭審判長法  官   洪英花
                                  法  官   雷雯華
                                  法  官   王沛雷
以上正本證明與原本無異。
本件不得上訴。
                                  書記官   吳尚文
中    華    民    國    98   年    7     月     31    日
附錄論罪科刑法條全文：
中華民國刑法第339條（普通詐欺罪）
意圖為自己或第三人不法之所有，以詐術使人將本人或第三人之
物交付者，處5 年以下有期徒刑、拘役或科或併科1 千元以下罰
金。
以前項方法得財產上不法之利益或使第三人得之者，亦同。
前二項之未遂犯罰之。
中華民國刑法第30條（幫助犯及其處罰）
幫助他人實行犯罪行為者，為幫助犯。雖他人不知幫助之情者，
亦同。
幫助犯之處罰，得按正犯之刑減輕之。


司法院資訊處製作；財團法人民間司法改革基金會備份。
